【裁判字號】    89,訴緝,31
【裁判日期】    890731
【裁判案由】    毒品危害防制條例
【裁判全文】
臺灣高雄地方法院刑事判決                          八十九年度訴緝字第三一號
    公  訴  人  臺灣高雄地方法院檢察署檢察官
    被      告  甲○○
    指定辯護人  本院公設辯護人  乙○○
右列被告因毒品危害防制條例案件，經檢察官提起公訴 (八十二年度偵字第一五一二
一號），本院判決如左：
    主  文
甲○○連續施用第一級毒品，免刑。
    事  實
一、甲○○基於概括之犯意，自民國八十二年六月間某日起至八十三年一月間某日，
    連續在高雄縣林園鄉○○○路八八三巷十四弄二十一號住處，以將海洛因粉末摻
    入香煙內吸食之方式，施用第一級毒品海洛因多次，嗣先於八十二年七月八日上
    午十一時許，在高雄縣鳳山市○○○路黃埔公園大門前為警查獲，並經警採尿送
    驗而查悉上情。甲○○隨即逃匿，然其因另犯殺人未遂案件（已另案審結），經
    本院於八十二年十月五日發佈通緝在案，本件乃於八十三年一月二十一簽請併前
    開殺人未遂案件通緝，嗣於八十八年十二月十三日經警緝獲歸案。
二、案經高雄縣警察局鳳山分局移送臺灣高雄地方法院檢察署檢察官偵查起訴。
    理  由
一、右開事實，業據被告坦承不諱，而被告為警查獲時所採取之尿液經送高雄醫學院
    附設中和紀念醫院檢驗結果，認有嗎啡反應，有該醫院八十二年八月二十二日編
    號00000000號檢驗報告書一紙附卷可稽，依醫學臨床實驗及根據英國藥
    學會出版Isolationand In dentifcatiov of Drugs 一書第二九三頁載明，毒品
    施用入人體後，在體內迅速水解成六-MonoacetyImorphine 再緩緩繼續水解成嗎
    啡，然後再循嗎啡之代謝方式排出‧‧‧‧，同書第四三一－四三二頁並載有‧
    ‧‧‧嗎啡經注射入人體後，約百分之五十以上於八小時內自尿中排出；至二十
    四小時排出約百分之九十；但四十八小時仍微量可檢出等語。惟通常健康成人一
    次注射嗎啡十五公絲，而以現行採用蟻醛硫酸試液及鉬銨硫酸試液檢驗其尿液時
    ：注射後八小時內所排尿液易於檢出；八小時至二十四小時，視其取尿時間及尿
    量多寡，可能檢出；至二十小時以後所排之尿液，用上述方法已難檢出，有行政
    院衛生署藥物食品檢驗局七十三年十一月三十日（七十三）藥檢壹字第○三○二
    二一號函釋在案。又海洛因施用入人體後，水解還原成嗎啡，再循嗎啡之代謝方
    式排出體外，已據行政院衛生署藥物食品檢驗局（73）藥檢壹字第三○二二一號
    函說明綦詳。足徵被告於八十二年七月八日上午十一時許（即為警採集尿液時）
    ，往前回溯二十四小時內某時，在其上開住處，有施用第一級毒品海洛因一次無
    訛。顯見被告自白與事實相符，應堪採信。本件事證明確，被告上開犯行洵堪認
    定。
二、查海洛因係毒品危害防制條例第二條第二項所稱之第一級毒品，不得持有、施用
    ，被告竟持之以施用，核其所為，係犯毒品危害防制條例第十條第一項之施用第
    一級毒品罪。其先後多次施用犯行，時間緊接、手法及罪名均同，顯係基於概括
    犯意而為之，為連續犯，應論以一罪。被告先後持有海洛因，亦係基於概括之犯
    意，本應以連續持有論，惟其持有後，進而施用，其持有行為應被其施用之行為
    所吸收，不另論罪。按被告施用第一級毒品海洛因之行為，係於毒品危害防制條
    例公布施行前，依肅清煙毒條例第九條第一項係規定應處三年以上七年以下有期
    徒刑，而依現行毒品危害防制條例第十條第一項規定則係處六月以上五年以下有
    期徒刑之刑責，且現行毒品危害防制條例同時有觀察勒戒及免刑等相關規定，現
    行毒品危害防制條例第十條第一項規定，顯然對被告較為有利，依刑法第二條第
    一項前段之規定，自應以裁判時之法律即毒品危害防制條例第十條第一項之規定
    ，為本案論罪之依據。次查施用第一級毒品，於審判程序中經送勒戒處所觀察、
    勒戒，經觀察、勒戒後，無施用毒品傾向者，應為免刑之判決，毒品危害防制條
    例第三十五條第三款定有明文。又被告經依本院依職權裁定送臺灣高雄看守所附
    設勒戒處所觀察、勒戒後，認無繼續施用毒品之傾向，有該所八十九年七月十七
    日高所坤戒勒字第三一四六號函附證明書一紙在卷足憑。被告經觀察勒戒後既無
    繼續施用毒品之傾向，依前開毒品危害防制條例第三十五條第三款之規定，自應
    為免刑之諭知。
三、公訴人雖以被告自八十二年三、四月間即開始施用第一級毒品海洛因，而認被告
    於該期間亦涉犯肅清煙毒條例第九條第一項之罪云云，然查被告雖於警訊及偵查
    中坦認有於八十二年三、四月間起施用安非他命之事實（見警卷第六頁反面、偵
    查卷第七頁），惟並無供承其有於該期間施用第一級毒品海洛因犯行，且其係自
    八十二年六月間某日起至八十三年一月間某日止，施用第一級毒品海洛因之情，
    已據其於本院審理時供承明確（見本院八十九年七月二十五日審判筆錄），而被
    告經警採尿送驗，有嗎啡反應，已如前述，惟此亦僅足知被告於八十二年七月八
    日上午十一時許回溯二十四小時內某時，有施用第一級毒品海洛因之事實，尚無
    從證明被告有自八十二年三、四月間起至八十二年六月間某前止，有施用海洛因
    之犯行，此外復查無其他積極證據足以證明被告於該期間有施用海洛因之事實，
    本應為無罪之諭知，惟公訴人既認此部分與前開有罪部分具有連續犯之裁判上一
    罪關係，爰不另為無罪之諭知。又公訴人起訴事實，雖未敘及被告上開連續犯行
    係至何時止，惟被告既係於八十二年七月八日為警查獲，且採尿送驗，顯見公訴
    人係以該時為犯罪時間之終止時，而公訴人起訴事實雖亦未敘及被告基於概括犯
    意，自八十二年七月八日上午十一時許回溯二十四小時內某時起至八十三年一月
    間某日，連續在其上開住處，施用第一級毒海洛因多次之犯行，然該部分犯罪事
    實與前開公訴人起訴部分，具有連續犯之裁判上一罪關係，應為起訴效力所及，
    本院自得一併予以審究。
據上論斷，應依刑事訴訟法第二百九十九條第一項但書，毒品危害防制條例第三十五
條第三款、第二十條第二項前段、第十條第一項，刑法第十一條前段、第五十六條、
第二條第一項前段，判決如主文。
本案經檢察官林敏惠到庭執行職務。
中      華      民      國    八十九    年    七      月      三十一    日
                                  臺灣高雄地方法院刑事庭
                                      法  官  李麗珠
右正本證明與原本無異。
如不服本判決，應於判決送達後十日內，向本院提出上訴狀。
                                      書記官  簡鴻雅
中      華      民      國    八十九    年    七      月      三十一    日


司法院資訊處製作；財團法人民間司法改革基金會備份。
